臺灣雲林地方法院民事判決　　　　　　　 99年度訴字第411號
原　　　告　張曾春賀
訴訟代理人　張桂居
被　　　告　郭日清
　　　　　　丁阿貴即日貴水產行.
上列當事人間因原告提起刑事附帶民事請求損害賠償事件（99年
度交附民字第80號）經本院刑事庭裁定移送前來，本院於民國10
0 年5 月17日言詞辯論終結，判決如下：
    主  文
被告應連帶給付原告新臺幣柒拾捌萬壹仟柒佰柒拾伍元，及均自
民國九十九年十二月十八日起至清償日止，按週年利率百分之五
計算之利息。
原告其餘之訴駁回。
訴訟費用（減縮部分除外）由被告連帶負擔百分之五十五，餘由
原告負擔。
本判決原告勝訴部分於原告以新臺幣貳拾陸萬零伍佰玖拾貳元為
被告供擔保後，得為假執行。但被告如以新臺幣柒拾捌萬壹仟柒
佰柒拾伍元為原告預供擔保後，得免為假執行。
原告其餘假執行之聲請駁回。
    事實及理由
壹、程序方面：
    按訴狀送達後，原告不得將原訴變更或追加他訴，但請求之
    基礎事實同一、擴張或減縮應受判決事項之聲明者，不在此
    限，民事訴訟法第255 條第1 項第2 款、第3 款定有明文。
    本件原告起訴時請求被告郭日清應給付其新臺幣（下同）1,
    600,000 元，及自起訴狀繕本送達被告郭日清之翌日起至清
    償日止，按週年利率百分之五計算之利息，嗣於本院民國（
    下同）99年12月16日言詞辯論期日開庭時，減縮請求之金額
    為1,415,104 元，並追加被告丁阿貴即日貴水產行應與被告
    郭日清負連帶賠償責任，法定遲延利息則減縮均自起訴狀繕
    本送達被告丁阿貴即日貴水產行之翌日即99年12月18日起至
    清償日止，按週年利率百分之五計算之利息，繼於100 年5
    月17日最後言詞辯論期日開庭時，又減縮請求之金額為1,40
    8,604 元。經核，原告係基於同一個車禍事故追加請求被告
    丁阿貴即日貴水產行負連帶賠償責任，與原訴請求之基礎事
    實同一，原告所為訴之變更、追加，均與前開規定相符，應
    予准許，合先敘明。
貳、實體方面：
一、原告起訴主張：
  (一)、被告郭日清受僱於被告丁阿貴即日貴水產行，其於98年6
      月24日下午3 時許，駕駛車牌號碼7035-JZ 自用小貨車，
      由雲林縣二崙鄉往虎尾鎮吳厝方向行駛（北往南），於同
      日下午3 時30分許，被告郭日清行經雲林縣二崙鄉○○村
      ○○路口時，原應注意該路口之閃光黃燈號誌，應注意慢
      行，小心通過，且應注意左轉彎時應行至交岔路口中心處
      左轉，並不得占用來車道搶先左轉，而依當時天候晴、日
      間自然光、柏油路面無缺陷、無障礙物，無不能注意之情
      形，竟疏於注意而搶先左轉，適原告騎乘車牌號碼XQ8-77
      2 號重型機車，由東往西方向行經上開交岔路口，被告郭
      日清因上述疏失，致其小貨車左側駕駛座後方電池部位與
      原告之機車車頭發生碰撞，原告因而人車倒地，受有頭部
      外傷合併腦震盪後徵候群、右橈骨閉鎖性骨折、左顴骨挫
      傷、牙齒斷裂等傷害。原告受傷後支出醫療費71,324元（
      包括民俗療法10,300元、文心中醫50元、財團法人天主教
      若瑟醫院『下稱若瑟醫院』1,960 元、彰基雲林分院4,69
      0 元、國立臺灣大學醫學院附設醫院雲林分院『下稱臺大
      醫院雲林分院』14,324元及假牙費40,000元）、看護費17
      ,280元、往返醫療院所之交通費20,000元。又原告因本件
      車禍造成右手全殘，喪失工作能力，無法從事任何勞務工
      作，原告為38年6 月1 日出生，於本件車禍發生時至65歲
      退休止，尚可工作5 年，依每月基本工資17,280元計算，
      共計受有工作收入損失120 萬元。此外，原告右手因本件
      車禍造成之傷害，經醫生診斷右手肢障，並發給殘障手冊
      ，日常生活極度不便，心中之痛苦，實非筆墨所能形容，
      因此請求精神慰撫金100,000 元。另被告丁阿貴即日貴水
      產行為被告郭日清之僱用人，被告郭日清係駕駛被告丁阿
      貴即日貴水產行所有之自用小貨車與原告發生本件車禍，
      則被告丁阿貴即日貴水產行亦需負賠償責任。為此，依據
      民法侵權行為之法律關係，請求被告賠償損害，並聲明：
      被告應連帶給付原告1,408,604 元，及均自99年12月18日
      起至清償日止，按週年利率百分之五計算之利息；原告願
      供擔保請准宣告假執行。
  (二)、原告於車禍發生前種植木瓜、蕃薯葉自己賣，無法提出工
      作證明，若有人要採收蔬菜也會去幫忙，每月收入約2 萬
      元至3 萬元。
  (三)、對被告抗辯之陳述：
    1.被告二人為僱傭關係，被告郭日清所駕駛之自用小貨車係
      登記被告丁阿貴即日貴水產行所有。本件車禍發生時，被
      告丁阿貴坐在副駕駛座，更足證被告郭日清係在工作中與
      原告發生車禍，則被告丁阿貴即日貴水產行自應與被告郭
      日清負連帶賠償責任。
    2.本件車禍造成原告之牙齒斷裂，原本臺大醫院雲林分院估
      價做1 顆假牙需50,000元，因為價格太高，所以原告未在
      臺大醫院雲林分院做修補，而另外至沒有牌照之牙醫診所
      做40,000元的人工假牙，實已低於臺大醫院雲林分院估算
      之費用。
    3.原告以前身體很健康，因本件車禍身體變差，請求精神慰
      撫金100,000 元已經很低。
    4.第一次去看醫生時以為只有手斷，所以先對手部做急救，
      醫生說手沒問題可以回家，但是回去後受傷的手一直腫痛
      ，醫生才說手斷了，牙齒也斷裂。
    5.被告所述不正確，是被告郭日清開左邊占用原告左邊的車
      道，害原告去撞到貨車的。
二、被告之答辯：
  (一)、被告二人對被告郭日清與原告於上述時、地發生車禍，致
      原告受有頭部外傷合併腦震盪後徵候群、右橈骨閉鎖性骨
      折、左顴骨挫傷等傷害，支出醫療費用31,324元（包括民
      俗療法10,300元、文心中醫50元、若瑟醫院1, 960元、彰
      基雲林分院4,690 元、臺大雲林分院14,324元）、交通費
      20,000元、看護費17,280元，及原告已領取強制汽車責任
      保險金420,590 元等情均不爭執，惟辯以：被告郭日清行
      駛的道路為主要幹道，閃黃燈，原告騎乘的道路是閃紅燈
      ，被告郭日清並無過失；且臺大醫院雲林分院於車禍當天
      之急診病歷資料上並無牙齒斷裂之記載，當天有照X 光，
      只有手部斷裂，與牙齒無關，故原告醫療費中假牙費40,0
      00元之請求無理由；不同意給付原告工作收入損失1,200,
      000 元；另原告請求精神慰撫金100,000 元過高等語，並
      均聲明：原告之訴及假執行之聲請均駁回；如受不利益之
      判決，願供擔保請准宣告免為假執行。
  (二)、被告郭日清另辯以：我朋友住在原告家附近，看到原告受
      傷後仍在工作，未如原告所稱受傷後完全無法從事勞務工
      作。被告丁阿貴即日貴水產行另辯以：案發當天，原告騎
      車未戴安全帽且騎的很快，是原告騎車撞我們的車子邊，
      雖然是原告不對，但因為我是老闆，基於道義上之責任才
      幫原告修理機車前面一塊塑膠板。被告郭日清確係受僱於
      被告丁阿貴即日貴水產行幫忙開車，平常工作時間為凌晨
      1 點出門批貨，批貨後至市場賣魚到中午12點，收攤後約
      下午2 、3 點。本件車禍發生當時並非上班時間，係下班
      後開車將營業用之雨傘送修，故被告郭日清發生本件車禍
      時並非執行職務，被告丁阿貴即日貴水產行無需與被告郭
      日清負連帶賠償責任。
  (三)、被告郭日清國小肄業，受僱於被告丁阿貴即日貴水產行賣
      魚，一天工資800 元，每月薪資約2 萬多元，已婚，育有
      二子。被告丁阿貴為國小畢業、單身，以賣魚為業，一天
      營業額約6 千元至7 千元，一個月扣除成本約賺24,000元
      。
三、兩造不爭執之事實：
  (一)、被告郭日清於98年6 月24日下午3 時許，駕駛被告丁阿貴
      即日貴水產行所有之車牌號碼7035-JZ 自用小貨車，由雲
      林縣二崙鄉往吳厝方向行駛，於同日下午3 時30分許行經
      雲林縣二崙鄉田尾村設有閃光黃燈號誌之交岔路口時，與
      原告騎乘之車牌號碼XQ8-772 號重型機車由東往西方向行
      經上開設有閃光紅燈之交岔路口發生碰撞，原告因而人車
      倒地，受有頭部外傷合併腦震盪後徵候群、右橈骨閉鎖性
      骨折、左顴骨挫傷等傷害。
  (二)、被告郭日清於事故發生時，受僱於被告丁阿貴即日貴水產
      行，當時被告郭日清駕駛被告丁阿貴即日貴水產行之自用
      小貨車載被告丁阿貴準備去虎尾修理雨傘。
  (三)、被告對原告請求之醫療費用31,324元（包括民俗療法10,3
      00元、文心中醫50元、若瑟醫院1,960 元、彰基雲林分院
      4,690 元、臺大醫院雲林分院14,324元）、交通費20,000
      元及看護費17,280元均不爭執。
  (五)、兩造對他造所陳述之學歷、職業、收入及家庭狀況等均不
      爭執。
  (六)、原告已領取強制汽車責任保險金420,590元。
四、本件之爭點：
  (一)、本件車禍發生是否因被告郭日清之過失行為所致？
  (二)、被告丁阿貴即日貴水產行是否應與被告郭日清負連帶賠償
      責任？
  (三)、原告是否因本件車禍造成牙齒斷裂需支出假牙費40,000元
      ？
  (四)、原告是否因本件車禍受傷不能工作，而受有喪失勞動能力
      損失？如是，其得請求之金額為何？
  (五)、原告得請求之精神慰撫金數額？
五、得心證之理由：
  (一)、有關本件車禍發生是否因被告郭日清之過失行為所致部分
      ：
    1.經查，原告於98年11月3 日警訊時陳稱：「當時我駕駛重
      機XQ8-772 從下湳里欲前往二崙，行經田尾村田尾路十字
      路口與郭日清駕駛一台自小貨車7035-JZ 由北向南（二崙
      往田尾）左轉欲往虎尾，在路口與我發生擦撞」等語（見
      警卷第3 頁），被告郭日清於當日警訊時亦稱：「當時我
      駕駛一台自小貨車7035-JZ 由北向南（二崙往田尾）左轉
      欲往虎尾，行經田尾村田尾路十字路口與張曾春賀駕駛重
      機XQ8-772 從下湳里欲前往二崙在路口與我發生擦撞」等
      語（見警卷第7 頁），由此足證，原告當時是從吳厝方向
      行經至肇事路口準備右轉，而被告郭日清則是由二崙方向
      行至肇事路口準備左轉至吳厝、虎尾方向。
    2.本院履勘現場時，原告指稱當時其機車行駛於雜貨店門口
      不遠處，在路邊白線往前2.1 公尺，再往右0.57公尺處被
      撞，被告郭日清則指稱擦撞處在雙黃線前水溝蓋處（見本
      院卷第128 、130 、131 頁）。本院審酌：原告當時騎車
      準備右轉，依常情其靠右行駛之可能性較高，但撞擊處應
      非原告所指之位置，蓋因如於原告所指之處發生擦撞，則
      被告郭日清尚未左轉時即已逆向行駛於對向車道，有違常
      理，是本院認為兩車之撞擊地點應係於雜貨店正門前路邊
      白線與雙黃線之間。
    3.又被告郭日清於99年3 月8 日檢察官偵訊時坦承左轉時有
      稍微偏左，壓到雙黃線（見98年度偵字第5845號偵查卷第
      23頁），於本院刑事庭99年7 月8 日開庭時亦自承未到路
      口中心即搶先左轉之事實（見本院99年度交易字第106 號
      刑事卷第18頁背面），刑事庭因而判處被告郭日清有期徒
      刑3 個月確定，業經本院依職權調取本院99年度交易字第
      106 號刑事卷查明無誤。另被告郭日清於本院99年10月14
      日準備程序開庭時，不爭執其有過失，並表示要賠償原告
      ，只因原告請求之金額過高，所以才請求駁回原告之訴（
      見本院卷第19頁、第21頁背面），於本院履勘現場時，亦
      指出撞擊點在中間雙黃線偏左處（見本院卷第128 、130
      、131 頁）。綜合以上各情，足以證明被告郭日清駕駛自
      小貨車左轉時，未行至交岔路口中心處即搶先左轉，並占
      用到原告之車道，其行為違反交通安全規則第102 條第1
      項第5 款之規定，已堪認定。
    4.另本件原告受傷係因其機車車頭撞到被告丁阿貴即日貴水
      產行之自小貨車左側駕駛座後方電池部分，造成原告人車
      倒地所致，而兩車發生擦撞又係因被告郭日清搶先左轉所
      致，且擦撞之地點在雜貨店正門前尚未穿越交岔路口處，
      並非因雙方未注意車前狀況、減速慢行所致，故本件車禍
      之發生與支線道、幹線道之認定無關。至於被告辯稱原告
      騎車過快部分，原告陳稱當時其車速為每小時30公里，並
      未超速，而被告就原告超速行駛之事實並未舉證以實其說
      ，無法證明原告與有過失，故被告郭日清就本件車禍之發
      生，應負全部之過失責任。
    5.再者，檢察官偵查時將本件送臺灣省嘉雲區車輛行車事故
      鑑定委員會鑑定肇事原因，分析結果亦認：若被告郭日清
      在左轉過程中有偏左行駛之行為，則其駕駛自小貨車行經
      閃光黃燈號誌交岔路口，未達路口中心處，搶先提前左轉
      、逆向斜穿道路不當，為肇事原因；原告駕駛普通重機車
      ，無肇事因素，有該委員會99年2 月5 日嘉雲鑑980909字
      第0995800507號函附於偵查卷可稽（見上開偵查卷第17頁
      ）。
    6.綜上，堪認本件車禍發生係因被告郭日清之過失行為所致
      ，原告並無過失。
  (二)、有關被告丁阿貴即日貴水產行是否應與被告郭日清負連帶
      賠償責任部分：
    1.按受僱人因執行職務，不法侵害他人之權利者，由僱用人
      與行為人連帶負損害賠償責任，民法第188 條第1 項前段
      定有明文。又民法第188 條第1 項所謂受僱人因執行職務
      不法侵害他人之權利，不僅指受僱人因執行其所受命令，
      或委託之職務自體，或執行該職務所必要之行為，而不法
      侵害他人之權利者而言，即受僱人之行為，在客觀上足認
      為與其執行職務有關，或濫用職務、利用職務上之機會、
      與執行職務之時間或處所有密切關係之行為，其在外形之
      客觀上足認為與執行職務有關，而不法侵害他人之權利者
      ，即令其為自己利益所為之違法行為，亦應包括在內（最
      高法院42年臺上字第1224號判例及91年臺上字第2627號判
      決意旨參照）。故民法第188 條第1 項前段所稱之執行職
      務，應可包括：(1)受僱人受僱行使之職務自體；(2)雖非受
      僱行使職務自體，但為附隨於業務上之行為；(3)客觀上與
      其執行職務之時間、處所有密切關係之行為；(4)濫用職務
      ，為僱用人所得預見，事先可加防範之行為。
    2.經查，被告郭日清於事故發生時，受僱於被告丁阿貴即日
      貴水產行從事駕駛之工作，每日凌晨1 點要與被告丁阿貴
      出門批貨，之後到市場賣到12點左右，收攤整理完後約下
      午2 、3 點，肇事時已經賣完魚，車上沒有魚貨，被告郭
      日清駕駛被告丁阿貴即日貴水產行之自用小貨車載被告丁
      阿貴準備去虎尾修理賣魚時所用之大雨傘等情，業經被告
      丁阿貴陳明在卷（見本院卷第105 頁、第153 頁背面）。
      而被告郭日清既受僱於被告丁阿貴即日貴水產行從事駕駛
      工作，且事故發生時被告二人是於市場賣魚結束後，由被
      告郭日清駕駛被告丁阿貴即日貴水產行之自用小貨車，載
      著被告丁阿貴要去修理賣魚時所用之大雨傘，依照上開說
      明，自係屬執行職務之行為。原告主張被告丁阿貴即日貴
      水產行應與被告郭日清負連帶賠償責任，應屬有理。
  (三)、有關原告得請求被告賠償之金額部分：
    1.按因故意或過失，不法侵害他人之權利者，負損害賠償責
      任；汽車、機車或其他非依軌道行駛之動力車輛，在使用
      中加損害於他人者，駕駛人應賠償因此所生之損害；不法
      侵害他人之身體或健康者，對於被害人因此喪失或減少勞
      動能力或增加生活上之需要時，應負損害賠償責任；不法
      侵害他人之身體、健康、名譽、自由、信用、隱私、貞操
      ，或不法侵害其他人格法益而情節重大者，被害人雖非財
      產上之損害，亦得請求賠償相當之金額，民法第184 條第
      1 項前段、第191 條之2 前段、第193 條第1 項、第195
      條第1 項前段分別定有明文。原告因本件車禍受有頭部外
      傷合併腦震盪後徵候群、右橈骨閉鎖性骨折、左顴骨挫傷
      等傷害，為被告所不爭執，並有診斷證明書在卷可證（見
      本院卷第94頁及警卷第15-17 頁）。而被告郭日清就車禍
      之發生，應負過失之侵權行為責任，前已論述，此二者間
      具有相當因果關係，則原告依上開規定，請求被告賠償損
      害，自屬有據。
    2.原告得請求賠償之金額：
      (1)原告主張其支出醫療費用31,324元（包括民俗療法10,3
        00元、文心中醫50元、若瑟醫院1,960 元、彰基雲林分
        院4,690 元、臺大醫院雲林分院14,324元）、交通費20
        ,000元及看護費17,280元部分，為被告所不爭執，並有
        收據、免用統一發票（附於卷後證物袋）及臺大醫院雲
        林分院98年9 月8 日之診斷證明書（見本院卷第94頁）
        可按，經核均為原告所增加生活上之需要，原告此部分
        請求，應屬有理。
      (2)原告主張其因車禍造成牙齒斷裂乙情，為被告所爭執，
        並以前詞抗辯。經查，臺大醫院雲林分院於98年8 月4
        日開立之診斷證明書上雖未記載原告受有牙齒斷裂之傷
        害，惟其於98年8 月11日及98年9 月8 日開立之診斷證
        明書上卻均有牙齒斷裂之記載（見本院卷第140-142 頁
        ），經本院向該院函詢何以急診病歷上未記載原告受有
        牙齒斷裂之傷害，惟98年8 月11日及98年9 月8 日之診
        斷證明書上卻記載牙齒斷裂等字，其認定之依據何在？
        該牙齒斷裂是否係因該車禍所致？臺大醫院雲林分院函
        覆稱：「本院診斷書開立係由看診當時實際狀況出具，
        病患確有牙齒斷裂，且經牙科醫師處理痕跡。病患自訴
        為車禍受傷所致。而據病歷記載，當時病人有左頰紅腫
        之症狀，並無明確記載是否牙齒斷裂。但從因果關係應
        為相符」等語，有該院100 年5 月4 日臺大雲分醫事字
        第1000003683號函在卷可稽（見本院卷第150 頁），由
        此堪認原告主張其於本件車禍受有牙齒斷裂乙情，應屬
        可信。而被告對牙齒斷裂需支出假牙費40,000元部分不
        爭執，則原告請求假牙費40,000元部分，自屬有理。
      (3)喪失勞動能力部分：有關原告所受傷勢是否會影響其從
        事一般勞務性之工作？是否會造成原告身體有永久性傷
        害而減少勞動能力？經兩造同意囑託若瑟醫院鑑定，鑑
        定結果認為：原告右上肢傷害為永久性傷害，其攣縮由
        手腕部進展至右上肢（右肘關節78度至80度及右肩關節
        0 度至5 度，均有活動疼痛受限），就右肢之傷勢，其
        無法從事一般勞務性之工作，亦無法從事（右手持筷進
        食、開門、騎機車、開車等）日常活動，有該院100 年
        1 月4 日若瑟事字第1000000006號函在卷足憑（見本院
        卷第110-111 頁），可見原告因車禍右上肢受傷，造成
        其永久無法從事一般勞務性之工作。而原告於38年6 月
        1 日出生（見本院卷第126 頁），從車禍發生之日即98
        年6 月24日起至原告年滿65歲即103 年5 月31日止，原
        告尚可從事工作之時間為4 年又342 日。原告無法提出
        收入證明，主張依行政院勞工委員會所公布之98年度最
        低基本工資每月17,280元計算工作收入損失，應屬可採
        。則從原告受傷之98年6 月24日起至本院言詞辯論終結
        之日100 年5 月17日止，原告已發生之喪失勞動能力損
        失為393,984 元（計算式：每月17,280元×22個月又24
        日，即17,280元×22.8月＝393,984 元），從100 年5
        月18日起至103 年5 月31日止，原告所受喪失勞動能力
        損失依霍夫曼計算法扣除中間利息後之金額為599,777
        元【計算方式為：(207,360X2.00000000)+(207,360X0.
        00000000X0.00000000)＝599776.0000000000 。其中2.
        00000000為年別單利5%第3 年霍夫曼累計係數，0.0000
        0000為未滿一年日數折算年數之比例，0.00000000為年
        別單利5%第4 年霍夫曼單期係數。採四捨五入，元以下
        進位】，原告所受喪失勞動能力損失共計993,761 元（
        計算式：393,984 ＋599,777 ＝993,761 ），故原告請
        求喪失勞動能力損失部分於993,761 元範圍內為有理由
        ，超過上開金額之請求，則無理由。
      (4)精神慰撫金部分：按以人格權遭遇侵害，受有精神上之
        痛苦，而請求慰藉金之賠償，其核給之標準，須斟酌雙
        方之身分、資力與加害程度及其他各種情形核定相當之
        數額。且所謂「相當」，應以實際加害情形與其身體、
        健康等受損害是否重大，及被害人之身分、地位與加害
        人之經濟情況等關係定之（最高法院47年臺上字第1221
        號判例、86年臺上字第3537號判決意旨參照）。查，原
        告於38年6 月1 日生，未曾就學過，從事耕種工作，受
        傷前每月收入約2 、3 萬元，育有二子二女，均已結婚
        ，98年度申報利息所得11,958元，名下有房屋一棟及土
        地27筆，財產總額約4,728,825 元；被告郭日清國小肄
        業，受僱於被告丁阿貴即日貴水產行從事賣魚之工作，
        月薪約2 萬多元，已婚，育有二子，98年度未申報任何
        所得，名下有汽車一部；被告丁阿貴國小畢業，未婚，
        經營日貴水產行，每日營業額約6 、7 千元，扣除成本
        後，每月收入約24,000元，98年度申報營利及利息所得
        共21,994元，名下有房屋二棟及土地二筆，財產總額約
        2,013,900 元，此經兩造陳述在卷，並有兩造之所得、
        歸戶財產在卷可參（見本院卷第12、21頁背面、24-29
        、106 頁背面、108-109 頁）。又原告所受之右橈骨閉
        鎖性骨折，於臺大醫院雲林分院接受右手腕石膏固定治
        療，98年6 月30日起至骨科門診就醫至99年10月19日止
        ，98年9 月30日起至復健科門診就醫至98年12月14日，
        另於99年1 月4 日開始因右手腕問題至財團法人彰化基
        督教醫院雲林分院復健科門診就醫至99年6 月24日止，
        於98年10月16日起因右手腕及其他問題至若瑟醫院骨科
        門診就醫至99年1 月18日止，其右上肢傷害為永久性傷
        害，其攣縮由手腕部進展至右上肢，現右手會不自覺抖
        動，無法從事日常活動等情，有前述若瑟醫院之鑑定函
        文在卷足參（見本院卷第110-111 頁）。本院審酌原告
        與被告二人之學歷、社會地位、經濟狀況、實際加害情
        形、受傷之程度及原告所受精神上痛苦等一切情狀，認
        為原告請求精神慰撫金100,000 元，尚稱合理，應予准
        許。
      (5)以上合計，原告所受之損害金額為醫療費31,324元、交
        通費20,000元、看護費17,280元、假牙費40,000元、喪
        失勞動能力損失993,761 元及精神慰撫金100,000 元，
        總計為1,202,365元。
  (四)、再按保險人依本法規定所為之保險給付，視為被保險人損
      害賠償金額之一部分，被保險人受賠償請求時，得扣除之
      ，強制汽車責任保險法第32條亦有明文。本件原告已受領
      強制汽車責任保險金420,590 元之事實，為被告所不爭執
      ，並有雲林縣土庫鎮農會之存摺及強制汽車責任保險給付
      理算明細表在卷可明（見本院卷第155-159 頁），依上規
      定，該部分視為被告損害賠償金額之一部，應自原告所請
      求之金額中扣除。
  (五)、綜上，被告應連帶賠償原告1,202,365 元，扣除原告已領
      取強制汽車責任保險金420,590 元，原告尚得向被告請求
      賠償781,775 元。
  (六)、末按給付無確定期限者，債務人於債權人得請求給付時，
      經其催告而未為給付，自受催告時起，負遲延責任，其經
      債權人起訴而送達訴狀者，與催告有同一之效力；遲延之
      債務，以支付金錢為標的者，債權人得請求依法定利率計
      算之遲延利息；應付利息之債務，其利率未經約定，亦無
      法律可據者，週年利率為百分之五，民法第229 條第2 項
      、第233 條第1 項前段、第203 條分別定有明文。本件原
      告請求被告賠償之金額，並未定有給付之期限，則原告請
      求自起訴狀繕本送達被告丁阿貴即日貴水產行之翌日即99
      年12月18日（按：起訴狀繕本於99年12月7 日寄存送達於
      被告丁阿貴即日貴水產行，自該日翌日起算10日即99年12
      月17日發生送達之效力）起至清償日止，按週年利率百分
      之五計算遲延利息，並未逾上開規定之範圍，亦無不合，
      應予准許。
  (七)、從而，原告依據侵權行為之法律關係，請求被告連帶給付
      原告781,775 元，及均自99年12月18日起至清償日止，按
      週年利率百分之五計算之利息部分，為有理由，應予准許
      。原告逾此金額之請求，則無理由，應予駁回。
六、兩造均陳明願供擔保，聲請宣告假執行或免為假執行，就原
    告勝訴部分，核無不合，爰分別酌定相當之擔保金額准許之
    。原告其餘假執行之聲請，因訴之駁回而失所附麗，應予駁
    回。
七、本件事證已臻明確，兩造其於攻擊防禦方法及所提之證據，
    與判決結果不生影響，不另論述，併此敘明。
八、訴訟費用負擔之依據：民事訴訟法第79條、第85條第2項。
中    華    民    國   100    年    5     月    31    日
                  民事第二庭    法  官  蔡碧蓉
以上正本係照原本作成。
如對本判決上訴，須於判決送達後20日內向本院提出上訴狀（須
附繕本）。如委任律師提起上訴者，應一併繳納上訴審裁判費。
中    華    民    國   100    年    5     月    31    日
                                書記官  蘇紋泙